---
title: "Conceitos"
---

```{r, message=FALSE, warning=FALSE, include=FALSE}
knitr::opts_chunk$set(
  collapse = TRUE, 
  out.width = "60%", out.height = "60%",
  fig.retina = 2
)
```

## Começando com um exemplo

```{r eval=FALSE}
shiny::runGitHub('abjur/vistemplate', subdir='exemplo_01_helloworld',
                  display.mode = 'showcase')
```

O Shiny utiliza como padrão o [bootstrap css](http://getbootstrap.com/css/) do [Twitter](https://twitter.com), que é bonito e responsivo (lida bem com várias plataformas, como notebook e mobile). Note que criamos páginas básicas com `pageWithSidebar`. Páginas mais trabalhadas são criadas com `fluidPage`, `fluidRow`, `column`. Pesquise outros tipos de layouts no shiny. É possível criar páginas web customizadas direto no HTML.

Para estudar os *widgets* (entradas de dados para o usuário), acesse [este link](http://shiny.rstudio.com/gallery/widget-gallery.html 'widgets') ou rode

```{r eval=FALSE}
shiny::runGitHub('garrettgman/shinyWidgets')
```

## Criando outputs

Imagine que para cada função `xxOutput('foo', ...)` do `ui.R` você pode colocar um código do tipo `output$foo <- renderXX(...)` no `server.R`. A função no arquivo `ui.R` determina a localização e identificação do elemento. Crie gráficos com `plotOutput` e `renderPlot` e exiba dados com `dataTableOutput` e `renderDataTable`.

## Fazendo mais com o shiny

### Shiny Server Pro

- Licença comercial do Shiny-server
- Possui algumas características a mais, como autenticação e suporte.

### shinyapps.io

- Para compartilhar um aplicativo shiny, geralmente precisamos ter um servidor Linux (geralmente utilizando algum serviço na cloud como AWS ou DigitalOcean) com o shiny server instalado.
- Isso pode ser doloroso.
- O shinyapps.io é um sistema (que envolve tanto pacote do R como uma página web) que permite que o usuário coloque sua aplicação shiny na web sem muito esforço.
- O serviço foi desenvolvido pela RStudio Inc. e possui contas grátis e pagas.

### Flexdashboards

(na outra página)
