---
title: "Server"
author: "William Amorim"
---

## Server side

Com a interface do usuário estruturada, precisamos agora implementar a função `server()`. Nela, colocaremos as instruções para gerar os outputs que nós vemos no *user side* a partir dos valores dos inputs que o usuário escolher.

A primeira coisa que precisamos fazer é defini-la. A função `server()` será sempre uma função que recebe dois argumentos: `input` e `output`. 

```{r}
server <- function(input, output) {
  
  # Código
  
}
```

A partir daí, precisamos seguir três regras:

1. Todos os outputs estão numa lista chamada `output`. Assim, como no exemplo do histograma nós chamamos o gráfico de `hist`, para nos referirmos a ele no *server side* utilizaremos `output$hist`.

2. Os outputs devem ser construídos com funções `render_()`. Existe uma função `render_()` para cada tipo de objeto. As principais são:

- `renderDataTable()` - data frames.
- `renderImage()` -	imagens.
- `renderPlot()` - gráficos.
- `renderPrint()` - qualquer printed output.
- `renderTable()` - data frames, matrizes, e outras estruturas em forma de tabela.
- `renderText()` - strings.
- `renderUI()` - um elemento do UI ou HTML.

O argumento dessas funções será sempre um bloco de código, usado para gerar o output desejado. Repare que para gerar o histograma, utilizamos a função `renderPlot()`.

3. Da mesma forma que os outputs, todos os inputs estão numa lista chamada `input`. Assim, para acessar o valor escolhido para o número de classes no exemplo do histograma, utilizaremos `input$classes`.

Agora já conseguimos entender o código do nosso exemplo.

```{r}
server <- function(input, output) {

  output$distPlot <- renderPlot({

    x    <- mtcars$mpg
    bins <- seq(min(x), max(x), length.out = input$classes + 1)

    hist(x, breaks = bins, col = "#75AADB", border = "white",
         xlab = "Milhas por galão",
         main = "Histograma do número de milhas rodadas por galão de combustível.")

  })

}
```

Repare nas `{}` dentro da função `renderPlot()`. Elas permitem que qualquer estrutura de código possa ser passada como argumento. Podemos então pular linhas e indentar nosso código normalmente dentro das funções `render_()`.

Sempre que você usar um input dentro de uma função `render_()`, o seu output se tornará reativo ao valor do input. Isso significa que, sempre que o usuário mudar o valor do input, o Shiny atualizará automaticamente o valor dentro da lista e também todas as funções `render_()` que dependam dele.

No nosso exemplo, sempre que o usuário mudar o número de classes no *slider*, o aplicativo atualizará o valor de `input$classes` e rodará novamente o código dentro da função `renderPlot()`. Assim, o objeto `output$hist` será atualizado.

A reatividade é um princípio essencial dentro do Shiny, e saber usá-la é primordial para que o aplicativo funcione corretamente e de forma eficiente. A seguir, exploraremos mais a fundo esse conceito e apresentaremos funções que auxiliam a manipular a reatividade.

