---
title: "Reatividade"
author: "William Amorim"
---

## Reatividade

Para entender melhor como funciona a reatividade no Shiny, podemos pensar em uma fórmula do Excel. Se colocamos uma fórmula na célula A1 que utiliza as células B1 e C1, sempre que atualizarmos os valores de B1 e C1, o valor em A1 será automaticamente atualizado.

No Shiny, a ideia é exatamente a mesma. A diferença é que em vez de células, temos inputs e outputs. 

O fluxo de reatividade será sempre conduzido por valores e funções reativas. Os objetos dentro da lista `input` são os principais objetos reativos e as funções `render_()` são as principais funções reativas. 

Um fluxo básico seria o seguinte:

1. O usuário altera o valor do input `x`.
2. O valor reativo `input$x` é invalidado.
3. Toda função reativa que depender de `input$x` é notificada.
4. Essas funções verificam qual é o novo valor de `input$x` e atualizam suas saídas.

**Lembre-se**: valores reativos só trabalham com funções reativas. Tente, por exemplo, colocar um valor reativo dentro de uma função não-reativa.

```{r, eval=FALSE}
library(shiny)

ui <- fluidPage(
  sidebarLayout(
    sidebarPanel(
      numericInput(inputId = "num",
                   label = "Número  de observações",
                   value = 100)
    ),
    mainPanel(plotOutput(outputId = "hist"))
  )
)

server <- function(input, output) {
  
  hist(rnorm(input$num))
  
}

shinyApp(ui = ui, server = server)
```

Você receberá uma mensagem do tipo:

```
Error in .getReactiveEnvironment()\$currentContext() : 
  Operation not allowed without an active reactive context. (You tried to do something that can only be done from inside a reactive expression or observer.)
```
A forma correta seria usar a função `renderPlot()`.

```{r, eval=FALSE}
library(shiny)

ui <- fluidPage(
  sidebarLayout(
    sidebarPanel(
      numericInput(inputId = "num",
                   label = "Número  de observações",
                   value = 100)
    ),
    mainPanel(plotOutput(outputId = "hist"))
  )
)

server <- function(input, output) {
  
  output$hist <- renderPlot({hist(rnorm(input$num))})
  
}

shinyApp(ui = ui, server = server)
```

O Shiny disponibiliza funções para manipular a reatividade, alterando o fluxo básico apresentado acima.

- `reactive()` - Usada para criar objetos reativos. Elas funcionam tal como as funções `render_()`, mas não geram outputs para o *user side*.

- `isolate()` - Usada para inserir valores reativos dentro de funções reativas sem criar um fluxo de reatividade.

- `observeEvent()` - Usada como um gatilho para rodar código dentro do servidor. Esse código se refere a alguma ação, como imprimir uma mensagem no console ou salvar um arquivo. Geralmente usada com a função `actionButton()`, que criam botões de ação no *user side*. A função recebe um valor reativo e um bloco de código. Ela rodará o código sempre que o valor reativo especificado for atualizado. Valores reativos dentro do código que não o especificado funcionarão como se estivesse com `isolate()`.

- `observe()` - Também usada como um gatilho para rodar código no servidor, mas, diferentemente da `observeEvent()`, vai responder a qualquer valor reativo que estiver dentro do código. 

- `eventReactive()` - Funciona como a `oberserveEvent()`, mas em vez de executar uma ação, essa função é utilizada para criar valores reativos condicionados à atualização do valor reativo especificado como argumento. 
- `reactiveValues()` - Cria uma lista de valores reativos que podem ser manipulados no código.

A melhor dica para orientar a utilização dessas funções é fazer com que o seu código rode o menor número de vezes possível. Em um app complexo, saber o que deve ser ou não reativo pode não ser trivial. Por isso, o domínio desse conceito e dessas funções é importante para que o seu aplicativo seja eficiente, principalmente quando ele for ser utilizado por várias pessoas ao mesmo tempo.

Acesse o `help()` para mais informações sobre essas funções. Um tutorial muito mais completo sobre reatividade está disponível na [página do Shiny no site do Rstudio](https://shiny.rstudio.com/tutorial/written-tutorial/lesson6/).
